臺灣臺東地方法院刑事判決　　　　　　　100年度訴字第253號
公　訴　人　臺灣臺東地方法院檢察署檢察官
被　　　告　岡信明
被　　　告　張恩憲
被　　　告　李國安
上列被告因違反森林法等案件，經檢察官提起公訴（100年度偵
字第992號），被告三人於準備程序中均為有罪之陳述，經本院
合議庭裁定改由受命法官獨任進行簡式審判程序，判決如下：
    主  文
岡信明犯森林法第五十二條第一項第六款之竊取森林主產物罪，
處有期徒刑陸月，併科罰金新臺幣貳拾柒萬陸仟玖佰柒拾捌元，
有期徒刑如易科罰金、罰金如易服勞役，均以新臺幣壹仟元折算
壹日。
張恩憲犯森林法第五十條之收買贓物罪，處有期徒刑陸月，如易
科罰金，以新臺幣壹仟元折算壹日。
李國安犯森林法第五十條之搬運贓物罪，處有期徒刑貳月，如易
科罰金，以新臺幣壹仟元折算壹日。
    犯罪事實
一、岡信明於民國100年1月間在臺東縣達仁鄉土村山區（座標
    ：X235840、Y0000000，為中華民國所有之林業用地，非屬
    保安林地），發現有國有森林中之森林主產物牛樟木倒伏於
    該地，竟意圖為自己不法之所有，基於攜帶兇器、為搬運贓
    物使用車輛竊取森林主產物之竊盜犯意，持自己所有客觀上
    具有危險性、足為兇器使用之鏈鋸，將該倒伏之牛樟木切割
    為40塊（材積為1.39平方公尺，山價合計為新台幣〈下同
      〉13萬8,489元）而竊得上開牛樟木塊，並以不詳車牌號
    碼之小貨車為搬運工具，將上開牛樟木塊載往同縣太麻里鄉
    金崙村金崙53號岡信明所承租之倉庫內藏放。嗣張恩憲得知
    岡信明握有上開牛樟木塊後，明知該等牛樟木塊係岡信明竊
    得之盜贓物，仍基於收買贓物之犯意，於同年3月3日上午8
    時許與岡信明取得連繫，約定以12萬元之代價購買上開牛樟
    木塊，並待上開牛樟木塊於同年3月4日搬運至高雄市鳳山區
    後付款。張恩憲為搬運其所購得之上開牛樟木塊，於同年3
    月3日下午3時許，以5,000元僱用李國安駕駛李國安所有車
    牌號碼5021-JN號之中型貨車，將張恩憲所欲搬運之物品載
    送至高雄。張恩憲復於同年3月4日清晨5時許，與李國安一
    同至臺東縣太麻里鄉金崙村與岡信明會合後，三人共同前往
    前揭金崙53號之倉庫搬運上開牛樟木塊，李國安於到達前揭
    倉庫後，見張恩憲僱用其搬運之物品係牛樟木塊，明知該等
    牛樟木塊為盜贓物，為取得前述搬運物品之報酬，竟基於搬
    運贓物之犯意，與岡信明、張恩憲共同搬運上開牛樟木塊至
    前揭中型貨車上，並在木塊外覆蓋帆布，以掩人耳目。惟因
    前揭中型貨車載運過重，李國安不敢駕駛，張恩憲臨時又以
    2,000元僱用岡信明駕駛前揭中型貨車，將上開牛樟木塊運
    往高雄市鳳山區。嗣於同日上午9時28分許，岡信明駕駛前
    揭中型貨車搭載張恩憲及李國安，經過同縣達仁鄉森永村6
    號大武警察分局森永派出所前時，為執行交通稽查之員警發
    覺有異而攔停，並請岡信明打開前揭中型貨車後門後，發現
    車上載有上開牛樟木塊，始查悉上情，並扣得上開牛樟木塊
    40塊及車牌號碼5021-JN號之中型貨車1輛（各已發還李國安
    及由臺東林區管理處大武工作站代保管中）。
二、案經臺東縣警察局大武分局報告臺東地方法院檢察署檢察官
    偵查起訴。
    理  由
壹、程序事項
一、被告三人所犯者均非為死刑、無期徒刑、最輕本刑為3年以
    上有期徒刑之罪或高等法院管轄第一審案件，其等於準備程
    序進行中，先就被訴事實為有罪之陳述，經告知其簡式審判
    程序之旨，並聽取公訴人、被告三人之意見後，本院合議庭
    依刑事訴訟法第273條之1第1項之規定，裁定由受命法官獨
    任以簡式審判程序進行本案之審理。
貳、實體事項
一、上開犯罪事實，業經被告岡信明、李國安於警詢、偵查中、
    本院準備程序及審理中均坦承不諱，被告張恩憲於本院準備
    程序及審理中亦坦承不諱，並有臺東縣警察局大武分局扣押
    物品目錄表（見警卷第24頁至第28頁）、森永派出所交通稽
    查查獲牛樟會勘紀錄（見警卷第29頁）、臺東林區管理處大
    武工作站證物牛樟殘材40塊保管領據（見警卷第30頁）、車
    號5021-JN自用小客車代保管條（見警卷第31頁）、永昌園
    藝浪讓渡書影本（見警卷第38頁）、刑案現場照片12張（見
    警卷第32頁至第37頁）、扣押物品清單（見偵卷第11頁）、
    被告岡信明涉嫌違反森林法會勘紀錄（見偵卷第19頁）、土
    地建物查詢資料（見偵卷第23頁至第30頁）、森林主副產物
    被害價格查定書（見偵卷第31頁）、木材市價計算明細表（
    見偵卷第32頁至第34頁）各1份及刑案現場會勘照片4張（見
    偵卷第21頁至第22頁）在卷可稽。足認被告三人上開任意性
    自白均與事實相符，應可採信。本案事證明確，被告三人之
    犯行均堪認定，應依法論科。
二、論罪科刑：
（一）按森林係指林地及其群生竹、木之總稱。而所謂森林主產
      物，依國有林林產物處分規則第3條第1款之規定，係指生
      立、枯損、倒伏之竹木及餘留之根株、殘材而言。是森林
      主產物，並不以附著於其生長之土地，仍為森林構成部分
      者為限，尚包括已與其所生長之土地分離，而留在林地之
      倒伏竹、木、餘留殘材等。至其與所生長土地分離之原因
      ，究係出於自然力或人為所造成，均非所問（最高法院93
      年臺上字第860 號判例意旨可資參照）。查被告岡信明前
      往臺東縣達仁鄉土村山區（座標：X235840、Y0000000
      ）所竊得之牛樟木，係倒伏於該處山區林地岩石塊上之倒
      伏林木，有被告岡信明涉嫌違反森林法會勘紀錄及現場照
      片4張（見偵卷第19頁、第21頁至第22頁）在卷可稽，揆
      諸上揭說明，應係森林法所稱之森林主產物無訛。次按森
      林法第52條第1項所列各款乃該條竊取森林主、副產物之
      加重條件，犯該罪兼具數款加重情形時，因竊取行為祇有
      一個，仍祇成立一罪，尚非法條競合或犯罪競合（最高法
      院69年臺上字第3945號判例意旨參照）。又按森林法第52
      條第1項之加重竊取森林主產物罪，為刑法第321條第1項
      加重竊盜罪之特別法，依特別法優於普通法原則，自應優
      先適用森林法之規定處斷。
（二）核被告岡信明所為係犯森林法第52條第1項第6款之為搬運
      贓物使用車輛，竊取森林主產物罪；被告張恩憲係犯森林
      法第50條之收買贓物罪，應依刑法第349條第2項之故買贓
      物罪處斷；被告李國安係犯森林法第50條之搬運贓物罪，
      應依刑法第349條第2項之搬運贓物罪處斷。又被告張恩憲
      故買贓物後，僱用被告李國恩及岡信明搬運贓物之行為，
      應為故買贓物之行為所吸收，不另論罪。
（三）爰審酌被告岡信明恣意竊取國家森林資源，破壞林地自然
      生態，對國家財產及森林保育工作均造成相當程度之危害
      ，被告張恩憲故買贓物、被告李國安搬運贓物之行為，助
      長竊取森林主產物之風氣，並增加森林保育及偵查機關偵
      辦之困難，其所為自有可責，惟念被告岡信明及李國安於
      警詢、偵查中、本院準備程序及審理中均等於犯後均能坦
      承犯行，顯有悔意，被告張恩憲前於警詢及偵查中雖否認
      犯行，然於本院準備程序及審理中亦能坦承犯行，已有悔
      意，兼衡本件遭竊取之森林主產物為牛樟木（材積1.39平
      方公尺、山價13萬8,489元），及被告三人生活狀況、智
      識程度及犯罪之動機、手段、素行等一切情狀，分別量處
      如主文所示之刑及諭知易科罰金之折算標準。
（四）次按森林法第52條第1項所載併科贓額2倍以上5倍以下之
      罰金，其贓額之計算，應以被告竊取森林主（副）產物時
      ，被害客體之原木山價為準，如係已就贓物加工或搬運者
      ，自須將該項加工與搬運之費用，扣除計算；又森林法第
      52條第1項之竊取森林主（副）產物罪，關於併科罰金部
      分，係以贓額（即山價）之倍數（2倍至5倍）為準據，自
      屬刑法第33條第5款之特別規定。故如遇山價計算至百元
      以下者，乘以倍數後之罰金，仍應計算至百元以下（最高
      法院47年臺上字第1095號判例、95年度臺上字第2020號及
      臺灣高等法院暨所屬法院99年法律座談會刑事類提案第11
      號法律問題討論意見要旨參照）。查被告岡信明所竊取之
      森林主產物即牛樟木塊，經臺東林區管理處大武工作站扣
      除伐木造材、集材裝車等生產費用後，查定原木山價為13
      萬8,489元（計算式：木材市價13萬9,000元─總計生產費
      用511元＝為13萬8,489元），有臺東林區管理處大武工作
      站森林主副產物被害價格查定書、木材市價計算明細表在
      卷可稽（見偵卷第31頁至第34頁），復衡酌被告岡信明之
      犯罪情節，爰依森林法第52條第1項之規定，併科贓額即
      該查定價格2倍如主文所示之罰金，並諭知易服勞役之折
      算標準。
據上論斷，應依刑事訴訟法第273條之1第1項、第299條第1項前
段，森林法第50條、第52條第1項第6款，刑法第11條前段、第28
條、第349條第2項、第41條第1項前段、第8項、第42條第3項，
判決如主文。
本案經檢察官洪政和到庭執行職務
中    華    民    國   100    年    11    月    17    日
                  刑事第三庭    法  官  蔡立群
以上正本證明與原本無異。
如不服本判決應於收受送達後10日內向本院提出上訴書狀，並應
敘述具體理由；其未敘述上訴理由者，應於上訴期間屆滿後20日
內向本院補提理由書（均須按他造當事人之人數附繕本）。「切
勿逕送上級法院」。告訴人或被害人對於本判決如有不服，請書
具不服之理由狀，請求檢察官上訴者，其上訴期間之計算係以檢
察官收受判決正本之日期為準。
                                書記官  張俊良
中    華    民    國   100    年    11    月    17    日